【裁判字號】    94,易,947
【裁判日期】    950622
【裁判案由】    妨害名譽
【裁判全文】
臺灣臺南地方法院刑事判決               94年度易字第947號
    公  訴  人  臺灣臺南地方法院檢察署檢察官
    被      告  丙○○
                        號
                        樓
上列被告因妨害名譽案件，經檢察官提起公訴（九十四年度偵字
第一二三○七號），本院判決如下：
    主  文
丙○○公然侮辱人，處拘役拾日，如易科罰金，以佰元折算
壹日。
    事  實
一、丙○○與乙○○原在臺南市○區○○路二號一樓合夥經營「
    祥穩服飾店」，對外名稱則為「時尚ＬＯＧＯ」服飾店。民
    國九十三年八月間，丙○○因上開服飾店經營事宜與乙○○
    發生爭執，竟基於公然侮辱之犯意，自九十三年九月間某日
    起，在其所架設可供不特定人均得入內瀏覽之網站上（網址
    ：http://www.eshoppe.com.tw）張貼文章，而以「貪婪的
    惡魔」、「暴龍祥」、「惡魔夫婦」（乙○○之配偶李秋瑩
    部分未據告訴）、「羊皮下的狼終於露出猙獰的面孔」等文
    字指稱乙○○而侮辱之，足以減損乙○○之人格、名譽等社
    會評價。
二、案經乙○○訴由臺灣臺南地方法院檢察署檢察官偵查起訴。
    理  由
一、被告丙○○於本院準備程序及審理程序中固不否認架設上開
    網站，並自九十三年九月間起，在該網站上張貼文章，而以
    前揭文字指稱告訴人乙○○等情，惟矢口否認有何公然侮辱
    之犯行，具狀並於本院準備程序及審理程序辯稱略以：伊沒
    有寫到他們二個人的名字，告訴人是對號入座；且告訴權已
    罹於時效；時尚ＬＯＧＯ服飾店已經在九十三年八月十二日
    停止營業，現在沒有這家服飾店；上開網址並不是公開網站
    ，以及伊講的都是事實，被告自九十二年一月二日起至九十
    三年八月十二日止，登記為臺南市○○路二號祥穩服裝店之
    負責人，告訴人並非該店之實際負責人云云。經查：
  (一)上揭犯罪事實，業據告訴人乙○○於偵查中指訴歷歷（臺灣
    臺南地方法院檢察署九十四年度他字第二七七○號卷第四十
    九頁），復有臺灣臺南地方法院所屬民間公證人吳明烈事務
    所九十四年七月二十二日九十四年度南院民公明字第七六三
    號公證書及網頁列印影本八張、臺灣臺南地方法院檢察署檢
    察官於九十四年九月五日勘驗該網頁所列印之資料一紙在卷
    為憑；而上開網址之登記人為「祥穩服裝行」，聯絡人為「
    Maccoy Kung」，亦有財團法人臺灣網路資訊中心查詢之結
    果列印一紙附卷可佐；被告亦於偵查中供承：伊為該網站之
    管理人，「暴龍祥」及「蚯蚓妹」等文字，知道的人就知道
    是告訴人夫妻等語（上開他字卷第五十頁）；及於本院審理
    時供承：因為伊跟他（即告訴人）合作生意，血本無歸，還
    被他恐嚇，所以伊要抒發情緒等語（本院卷第四十六頁）。
    從而，被告主觀上係為指稱告訴人，而在上開網站張貼文章
    使用「暴龍祥」、「惡魔夫婦」及「羊皮下的狼終於露出猙
    獰的面孔」等文字之行為，已堪確定。
  (二)被告固以前詞置辯，惟查：
  1.按告訴乃論之罪，行為有連續或繼續之狀態者，其六個月之
    告訴期間，應自得為告訴之人，知悉犯人最後一次行為或行
    為終了時起算，故在連續犯由最初之行為知悉犯人之時起，
    雖已逾六個月，而自知悉其最後之行為時起，尚未逾六個月
    者，仍得行使告訴權，又所謂知悉，係指確知犯人之最後一
    次行為而言（最高法院八十七年度台上字第二五八五號、九
    十年度台非字第二二六號、九十二年度台非字第九九號分別
    著有判決可資參照）。次按刑法上之公然侮辱罪，祇須侮辱
    行為足使不特定人或多數人得以共聞共見，即行成立（司法
    院院字第二○三三號、院字第二一七九號解釋參照）。查被
    告為該網站之管理人，且上開文章及文字俱係被告所刊登，
    已據被告上開自承無訛，被告自有權利及能力管理該網站之
    內容。被告固聲稱伊係自九十三年九月間起，即在上列網站
    張貼上開文字指稱告訴人云云，然據上開公證書可知，該等
    文字於九十四年七月二十二日仍然存在，再經臺灣臺南地方
    法院檢察署檢察官於九十四年九月五日勘驗該網站時亦同，
    亦有上開檢察官勘驗網頁列印資料一紙在卷可稽，足見上開
    文章及文字於九十四年九月五日尚未刪除，且上開網頁內容
    文字之存在，將持續造成告訴人名譽法益之侵害，被告維持
    上開網頁上之文字，性質上自屬行為之繼續，而非狀態之繼
    續。揆諸前揭說明，縱然告訴人陳稱於九十三年八、九月間
    已得知網站內容，而於九十四年八月十九日方提出告訴，仍
    未罹於刑事訴訟法第二百三十七條第一項之六個月時效期間
    。又上開網頁可經公證人及檢察官登入勘驗，益徵上開文章
    係處於可供不特定人任意入內瀏覽之狀態，上開文字之刊登
    自已構成刑法公然侮辱罪之「公然」要件。
  2.又按稱侮辱者，以言語或舉動相侵漫而言，稱誹謗者，以指
    摘或傳述足以毀壞他人名譽之事而言，二者之區別，若侮辱
    則無所謂事之真偽，至誹謗則事之真偽應有分辨者。有刑法
    第三百零九條公然侮辱罪之立法理由供參。至刑法第三百零
    九條第一項公然侮辱罪，係以不摘示事實，公然侮辱他人為
    要件，且被侮辱之人不限經指明姓名，只須被侮辱之人可得
    特定即為已足。查被告以「貪婪的惡魔」、「暴龍祥」、「
    惡魔夫婦」、「羊皮下的狼終於露出猙獰的面孔」等文字指
    稱告訴人，足以令人聯想貪婪、兇暴、狡猾之意，客觀上已
    然造成告訴人之人格、名譽等社會評價之減損，自屬侮辱行
    為無疑。又被告於偵查中供承「暴龍祥」及「蚯蚓妹」等文
    字，知道的人就知道是告訴人夫妻等語；且被告於上開網站
    張貼文章內容「故事發生於２００３年４月，台南市○○路
    ２號成立了一間女裝服飾店（時尚ｌｏｇｏ）」，檯面上是
    由暴龍祥所獨資，實際上卻還有另一位股東合資  ，．．．
    。」，以及「暴龍祥與蚯蚓妹這對惡魔夫婦的服飾店，最近
    又換了招牌，從最初的茱麗兒，改成了．．．。」等語（上
    開他字卷第十三頁），不僅足以顯示被告與告訴人確曾合夥
    經營上開服飾店之事實，復可藉由其文章內容而特定「暴龍
    祥」即為告訴人甚明。則縱被告並未指明告訴人姓名、其上
    開刊登之文章內容均係事實，或時尚ＬＯＧＯ服飾店已然停
    業，均無礙於公然侮辱罪之成立。
  (三)綜上，被告所辯，尚難採為對其有利之認定。本件事證明確
    ，被告公然侮辱之犯行，洵堪認定，應依法論科。
二、核被告所為，係犯刑法第三百零九條第一項之公然侮辱罪。
    爰審酌被告未曾受有期徒刑以上刑之宣告，有臺灣高等法院
    被告前案紀錄表及臺灣臺南地方法院檢察署刑案資料查註紀
    錄表各一份附卷可參，素行尚可，學歷為大學肄業，因與告
    訴人就合夥事業之經營發生爭執，而為本件犯行，其於偵審
    中均坦承上開網頁之文字為其所刊登，又被告所為侮辱言語
    僅為一般漫罵，情節非重，然其刊登上開文字歷時已久，且
    未與告訴人達成和解，及其否認犯罪之犯後態度等一切情狀
    ，量處如主文所示之刑，並諭知易科罰金之折算標準，以資
    懲儆。
據上論斷，應依刑事訴訟法第二百九十九條第一項前段，刑法第
第三百零九條、第四十一條第一項前段，罰金罰鍰提高標準條例
第一條前段、第二條，判決如主文。
本案經檢察官甲○○到庭執行職務。
中    華    民    國    95    年    6     月    22    日
                刑事第二庭  審判長法  官  鄭文祺
                                  法  官  林中如
                                  法  官  陳賢德
以上正本證明與原本無異。
如不服本判決，應於收受送達後10日內向本院提出上訴書狀（應
附繕本）。
                                  書記官  王志銘
中    華    民    國    95    年    6     月    27    日
附錄論罪科刑法條：
刑法第三百零九條第一項
公然侮辱人者，處拘役或三百元以下罰金。


司法院資訊處製作；財團法人民間司法改革基金會備份。
